【裁判字號】    98,簡上,999
【裁判日期】    981130
【裁判案由】    詐欺
【裁判全文】
臺灣桃園地方法院刑事判決             98年度簡上字第999號
上  訴  人
即  被  告  戊○○
                      7號
上列上訴人即被告因詐欺案件，不服本院於中華民國98年8 月31
日所為之98年度壢簡字第2249號第一審簡易判決（聲請案號：臺
灣桃園地方法院檢察署98年度偵字第7666、16398 號），提起上
訴，本院管轄之第二審合議庭判決如下：
    主  文
上訴駁回。
    事  實
一、戊○○可預見金融機構帳戶提供予姓名年籍不詳之人使用，
    可能幫助不詳之犯罪集團從事財產犯罪行為，作為取得財物
    或財產上之利益之管道，竟基於縱使該人將其帳戶用以從事
    詐欺取財之財產犯罪行為，亦不違反其本意之幫助犯意，於
    民國98年2 月17日前之2 月間之某日某時，在不詳之地點，
    將其所有之合作金庫銀行龍潭分行帳戶（帳號：0000000000
    000 號）之存摺、提款卡及提款卡之密碼，交付予真實姓名
    年籍不詳之詐騙集團成員使用，藉以幫助該成年人之犯罪集
    團成員從事財產犯罪之犯行。嗣該犯罪集團成員意圖為自己
    不法之所有，於98年2 月17日上午9 時30分許，撥打電話給
    乙○○，佯稱其帳戶涉及刑案，必須將錢領出存入指定之安
    全帳戶保護，使乙○○陷於錯誤，依詐騙集團成員指示，於
    同日下午3 時54分，匯款新臺幣（下同）21萬元至戊○○前
    開合作金庫銀行龍潭分行帳戶內。該犯罪集團成員另意圖為
    自己不法之所有，於同年月22日晚間6 時26分許，撥打電話
    給丙○○，佯稱其在拍賣網站購物之分期付款設定有誤，必
    須至自動提款機前操作始能取消，使丙○○陷於錯誤，依詐
    騙集團成員指示，先後於同日晚間7 時55分、7 時59分許，
    匯款15,603元、29,985元，至被告前開合作金庫銀行龍潭分
    行帳戶。該犯罪集團成員又另意圖為自己不法之所有，於同
    年月22日，在拍賣網站對甲○○佯稱其標得拍賣之手機，使
    甲○○陷於錯誤，依詐騙集團成員指示，於同日晚間9 時55
    分許，匯款8,300 元，至被告前開合作金庫銀行龍潭分行帳
    戶。該犯罪集團成員復又意圖為自己不法之所有，於同年月
    25日晚間6 時10分許，撥打電話給丁○○，佯稱其在拍賣網
    站購物之分期付款設定有誤，必須至自動提款機前操作始能
    取消，使丁○○陷於錯誤，依詐騙集團成員指示，於同日晚
    間6 時31分許，匯款12,061元至被告前開合作金庫銀行龍潭
    分行帳戶。旋均由該詐欺集團成員提領一空，嗣經乙○○、
    丙○○、甲○○、丁○○均發覺受騙，報警處理，始悉上情
    。
二、案經桃園縣政府警察局龍潭分局報請臺灣桃園地方法院檢察
    署檢察官偵查後聲請以簡易判決處刑。
    理  由
壹、證據能力部分：
一、按被告以外之人於審判外之言詞或書面陳述，除法律有規定
    者外，不得作為證據，刑事訴訟法第159 條第1 項固有明文
    ；惟被告以外之人於審判外之陳述，雖不符同法第159 條之
    1 至之4 規定，而經當事人於審判程序同意作為證據，法院
    審酌該言詞陳述或書面陳述作成時之情況，認為適當者，亦
    得為證據。又當事人、代理人或辯護人於法院調查證據時，
    知有第159 條第1 項不得為證據之情形，而未於言詞辯論終
    結前聲明異議者，視為有前項之同意，同法第159 條之5 亦
    定有明文。本件公訴人及被告於本院審理時均同意以證人乙○○、丙○○、甲○○、丁○○於警詢之陳述作為證據，本
    院審酌上開供述作成時之情況均屬正當，且與本案相關之待
    證事實具有關連性，而被告既未爭執其證據能力，亦未聲請
    傳訊，顯已放棄詰問權之行使，依上說明，應具有證據能力
    。
二、其次，本案認定事實所引用之文書證據，並無證據證明係公
    務員違背法定程式所取得，亦無刑事訴訟法第159 條之4 之
    顯有不可信之情況與不得作為證據之情形，本院斟酌本案卷
    內之證據並非非法取得，亦無證明力明顯過低之情形，且經
    本院於審判期日依法進行證據之調查、辯論，被告於訴訟上
    之程序權即已受保障，故前揭各該證據，亦均得採為證據，
    合先敘明。
貳、實體部分：
一、訊據被告戊○○固然承認上開合作金庫銀行龍潭分行帳戶為
    其所申辦，惟矢口否認有何幫助詐欺之犯行，辯稱：伊於94
    年5 月間使用該帳戶後，就將該帳戶之存摺、提款卡及密碼
    放在伊所駕駛的車輛上，未再使用過，也沒有拿下車，直至
    98年3 月間，伊去遠東國際商業銀行繳納貸款，銀行人員告
    知因其合作金庫銀行龍潭分行帳戶成為警示帳戶，以致帳戶
    均已被凍結，伊才知道該帳戶存摺、提款卡及密碼均遺失，
    犯罪集團成員得知伊提款卡之密碼，係因伊將密碼記載在紙
    上並與提款卡放在一起，因為有時候伊的妻子要去提領，一
    直都是這樣將密碼寫在紙上並與提款卡放在一起，伊之上開
    帳戶存摺、提款卡及密碼應係遭人竊取，而被詐騙集團成員
    拿去使用云云。經查：
（一）犯罪集團成員於98年2 月17日上午9 時30分許，撥打電話
      給乙○○，佯稱其帳戶涉及刑案，必須將錢領出存入指定
      之安全帳戶保護，使乙○○陷於錯誤，依詐騙集團成員指
      示，於同日下午3 時54分，匯款21萬元至戊○○前開帳戶
      內。該犯罪集團成員另於同年月22日晚間6 時26分許，撥
      打電話給丙○○，佯稱其在拍賣網站購物之付款方式誤設
      定為分期付款，必須至自動提款機前操作始能取消，使丙○○陷於錯誤，依詐騙集團成員指示，先後於同日晚間7
      時55分、7 時59分許，匯款15,603元、29,985元，至被告
      前開帳戶。該犯罪集團成員於同年月22日，在拍賣網站上
      對甲○○佯稱其標得拍賣之手機，使甲○○陷於錯誤，依
      詐騙集團成員指示，於同日晚間9 時55分許，匯款8,300
      元，至被告前開帳戶。該犯罪集團成員又於同年月25日晚
      間6 時10分許，撥打電話給丁○○，佯稱其在拍賣網站購
      物之付款方式誤設定為分期付款，必須至自動提款機前操
      作始能取消，使丁○○陷於錯誤，依詐騙集團成員指示，
      於同日晚間6 時31分許，匯款12,061元至被告前開帳戶等
      情，業據證人即被害人乙○○、丙○○、甲○○、丁○○
      於警詢中證述明確，復有合作金庫銀行龍潭分行98年3 月
      18 日 合金龍存字第0980001071號函所附被告上開帳戶客
      戶基本資料及存戶交易資料查詢單、被害人乙○○、丙○○、甲○○提出之匯款明細單、內政部警政署反詐騙案件
      紀錄表、受理刑事案件報案三聯單及受理詐騙帳戶通報警
      示簡便格式表、金融機構聯防機制通報單、拍賣網站得標
      通知列印資料等資料影本附卷可憑（見臺灣桃園地方法院
      檢察署98年度偵字第16398 號偵查卷宗第7 至52頁），足
      證上開被害人遭詐騙之款項，確實匯入被告之上開帳戶內
      ，是被告之上開帳戶確有供詐騙集團作為實施詐欺取財犯
      行之用無訛。
（二）被告雖以前詞情置辯，然查：
   1、觀諸合作金庫銀行龍潭分行98年3 月18日合金龍存字第09
      80001071號函附之交易資料查詢單及被告提出之上開帳戶
      存摺紀錄（見臺灣桃園地方法院檢察署98年度偵字第1639
      8 號偵查卷宗第7 至11頁、本院卷第19頁）可知，該帳戶
      自94年5 月30日以提款卡提領400 元，餘額僅存48元，至
      98年2 月16日止，並無任何存提紀錄，且被告亦自承其最
      後一次提款係於94年5 月間，又由上開被害人所證述遭詐
      騙之時點可知，被告之提款卡係於98年2 月17日前之2 月
      間某日已落入他人手中，先予敘明。又查，被告於警詢中
      先稱：「上開帳戶伊很久沒有使用，伊的妻子告訴伊存摺
      放在車上，但伊不確定有沒有，伊將密碼寫在提款卡護套
      上，因伊有好幾個帳戶怕不記得密碼」云云（見臺灣桃園
      地方法院檢察署98年度偵字第7666號偵查卷宗第6 頁），
      於本院審理中改稱：「伊於94年5 月間最後一次提款後，
      就將上開帳戶存摺、提款卡及密碼放在伊所駕車輛內，伊
      將密碼記載在紙上並與提款卡放在一起，因為有時候伊的
      妻子要去提領，一直都是這樣將密碼寫在紙上並與提款卡
      放在一起」云云（見本院卷第14頁），被告就上開帳戶存
      摺、提款卡、密碼放置在車上之情節，密碼何以記載下來
      之原因、記載在何處，前後供述顯不相符合，其所述是否
      可信，已屬有疑。
   2、又依卷附被告之上開帳戶交易明細表可知，該帳戶自93年
      9 月14日開戶起至94年5 月30日被告最後一次提款，每次
      提款紀錄皆係金融卡提領，並無以存摺提領之情形，是被
      告實無必要將存摺與提款卡一併放置在其平日使用之車上
      隨身攜帶，又被告於本院審理中尚能清楚記憶其提款卡密
      碼為「0000000 」，是被告之提款卡密碼當憑記憶即可，
      而無必要將密碼寫在紙上與提款卡放在一起，徒增遭人盜
      領之風險，從而，被告辯稱其將上開餘額僅48元之帳戶存
      摺、提款卡及密碼一併放置在其平日使用之車輛上，且長
      達將近5 年等情，在在均顯悖於常情。況本院向被告詢以
      ：「你是否自94年間迄今都駕駛同一輛車？」被告答稱：
      「不是，95年間有換車」等語（見本院卷第17頁），被告
      縱有於94年5 月30日將上開帳戶存摺、提款卡及密碼放在
      原使用之車輛上，然於95年間換車時，理應發現該等久未
      使用且存款餘額甚低而無使用價值之存摺、提款卡及密碼
      取回家中放置。是被告辯稱：伊於94年5 月間最後一次提
      款後，就將上開帳戶存摺、提款卡及密碼放在伊所駕車輛
      內，直至98年3 月間才得知遺失云云，顯與事實不符，委
      無足採。
   3、又被告上開帳戶於98年2 月17日遭詐騙集團使用之前，帳
      戶餘額為57元，且被告最後一次使用該帳戶係在94年5 月
      30日，已如前述，由此客觀事態，核與一般提供帳戶予詐
      騙集團之成員，其等帳戶餘額均低且鮮少使用該帳戶之經
      驗法則相符。又被告之提款卡密碼為六位數以上，難以在
      三次按密碼錯誤之機會下破解，是被告應有將其提款卡之
      密碼告知他人。綜上，堪認被告確有將其上開帳戶提款卡
      及密碼交予他人。
（三）按金融存款帳戶，事關存戶個人財產權益之保障，與存戶
      之提款卡、密碼結合，其專屬性、私密性更形提高，一般
      人均有妥為保管存摺、提款卡、提款卡密碼，以防止被他
      人冒用之認識，縱有特殊情況偶有將存摺、金融卡、金融
      卡密碼交付他人之需，亦必深入瞭解其用途後再行提供以
      使用，若落入不明人士手中，極易被利用為取贓之犯罪工
      具，恆係吾人日常生活經驗與事理之然；且金融帳戶為個
      人理財之工具，申請開設金融帳戶並無任何特殊限制，一
      般民眾皆可以存入最低開戶金額之方式申請開戶，個人亦
      可在不同金融機構申請多數存款帳戶使用，並無困難，此
      乃眾所週知之事實，則依一般人之社會生活經驗，苟見非
      親非故之人不以自己名義申請開戶，反而以出價蒐購或租
      用之方式向他人蒐集金融機構帳戶供己使用，衡情當知悉
      蒐集金融帳戶者，係將所蒐集之帳戶用以從事財產犯罪。
      況現今社會上，詐騙者蒐購人頭帳戶，持以作為信貸、手
      機簡訊詐欺之事，常有所聞，提供甚或出賣、出借帳戶與
      非親非故之人，受讓人係為從事財產犯罪，已屬人盡皆知
      之事。查本案被告對於存摺、提款卡及密碼等有關個人財
      產、身分之物品，將淪落於不明人士手中，極易被利用為
      與財產有關之犯罪工具，竟願交付其所有上開帳戶之存摺
      、提款卡，並將提款卡密碼告知與其身分上不具任何關係
      之人，其主觀上顯然對於該帳戶將作為不法使用，應有所
      認知，而客觀上亦有幫助詐欺取財之行為，殆無疑義。
（四）綜上所述，被告上開所辯，屬卸責之詞，不足採信，本案
      事證明確，被告犯行，洵堪認定。
二、核被告所為，係犯刑法第339 條第1 項、第30條第1 項之幫
    助詐欺取財罪。又被告係以一提供帳戶之幫助詐欺行為，幫
    助該詐騙集團詐得被害人乙○○、丙○○、甲○○、丁○○
    之財物，侵害被害人4 人之財產法益，為一行為觸犯數罪名
    之想像競合犯，應依刑法第55條規定從一重之幫助詐欺取財
    罪處斷。又被告幫助行為一個，雖正犯施用詐術使被害人丙○○2 次交付財物，乃係正犯該次詐欺取財行為使被害人丙○○2 次交付財物之結果，應成立一個詐欺取財罪，被告亦
    只成立一幫助詐欺取財罪。再者，被告係幫助他人犯罪，爰
    依刑法第30條第2 項之規定，按正犯之刑減輕之。原審認被
    告罪證明確，引用刑事訴訟法第449 條第1 項前段、第454
    條第2 項、刑法第30條第1 項前段、第2 項、第339 條第1
    項、第55條、第41條第1 項前段，刑法施行法第1 條之1 第
    1 項、第2 項前段，並審酌被告輕易提供金融帳戶資料供他
    人掩飾犯罪所得使用，非但增加被害人尋求救濟之困難，造
    成社會人心不安，亦助長詐騙犯罪者之氣焰，使詐欺犯罪者
    得以順利取得詐欺所得之財物，危害財產交易安全，且被告
    於犯後猶否認犯行等一切情狀，量處被告有期徒刑4 月，併
    諭知易科罰金之折算標準，經核認事用法均無違誤，量刑亦
    屬妥適，應予維持。被告上訴意旨猶以前揭情詞否認犯行云
    云，指摘原判決不當，為無理由，應予駁回。
據上論斷，應依刑事訴訟法第455 條之1 第1 項、第3 項、第36
8 條，判決如主文。
本案經檢察官李安蕣到庭執行職務。
中    華    民    國    98    年    11    月    30    日
                  臺灣桃園地方法院刑事第八庭
                      審判長法  官  林惠霞
                            法  官  葉藍鸚
                            法  官  張明儀
以上正本證明與原本無異。
不得上訴。
                            書記官  邱仲騏
中    華    民    國    98    年    11    月    30    日


司法院資訊處製作；財團法人民間司法改革基金會備份。
